【裁判字號】    97,易,389
【裁判日期】    970627
【裁判案由】    詐欺
【裁判全文】
臺灣臺北地方法院刑事判決               97年度易字第389號
公  訴  人  臺灣臺北地方法院檢察署檢察官
被      告  乙○○
選任辯護人  蔡淑美律師
上列被告因詐欺案件，經檢察官提起公訴（臺灣臺北地方法院檢
察署97年度偵緝字第18號、第28號）及移送併案審理（臺灣南投
地方法院檢察署96年度偵字第4319號、臺灣臺北地方法院檢察署
97年度偵字第6914號、96年度偵字第21357 號），本院判決如下
：
    主  文
乙○○幫助意圖為自己不法之所有，以詐術使人將本人之物交付
，處有期徒刑肆月，如易科罰金，以新臺幣壹仟元折算壹日；減
為有期徒刑貳月，如易科罰金，以新臺幣壹仟元折算壹日。
    事  實
一、乙○○明知社會上詐騙案件層出不窮，並可預見將自己之金
    融機構帳戶存摺、提款卡及密碼提供他人使用，恐遭利用作
    為人頭帳戶，幫助詐欺集團用以詐騙他人財物匯款之用，竟
    基於幫助他人詐欺取財之不確定故意，將其所有兆豐國際商
    業銀行（下稱兆豐商銀）帳號00000000000000號帳戶存摺、
    提款卡及密碼，與中國信託商業銀行新店分行（下稱中國信
    託）帳號000000000000號之帳戶存摺、提款卡及密碼，於民
    國96年3 月底某日，在臺灣地區不詳地點，一併交付姓名、
    年籍不詳之成年詐欺集團成員使用。該詐欺集團成員於取得
    乙○○上開帳戶之存摺、提款卡及密碼後，該人所屬之詐欺
    集團成員即意圖為自己不法之所有，基於詐欺取財之故意，
    （一）在Yahoo 奇摩拍賣網站（下稱奇摩網站）上，刊登出
    售瓷器之假廣告，魏彼得於96年3 月30日，見上開廣告誤信
    為真，因而陷於錯誤，上網競標後即依指示轉帳新臺幣（下
    同）1,045 元至上開兆豐商銀之帳戶內，旋即遭提領一空，
    詎魏彼得匯款後，未收到貨物，始悉受騙；（二）又自稱「
    小萍」之女子於96年4 月1 日，在Yahoo 奇摩即時通聊天室
    佯欲與丙○○交友，並向丙○○詐稱要向其借款云云，致丙
    ○○陷於錯誤，並共轉帳162,000 元至前開中國信託帳戶中
    ，旋即遭提領一空，嗣經丙○○發覺有異，報警處理，始知
    悉上情；（三）另自稱「王紅娟」者於96年4 月1 日上午1
    時22分，在奇摩網站佯稱出售扁松鼠葡萄樁茶壺1 支云云，
    致孫宜斌陷於錯誤，因而依指示匯款2,170 元至上開兆豐銀
    行帳戶內，嗣旋即遭提領一空。因孫宜斌俟於96年5 月11日
    仍未收到上開貨品，始知受騙；（四）在奇摩網站上，刊登
    出售香水之假廣告，而黎玉爰於96年3 月29日見上開廣告誤
    信為真，因此陷於錯誤，標得香水4 瓶，且將2,500 元之總
    貨款轉帳到前開兆豐銀行帳戶內，旋即遭提領一空，始發覺
    受騙；（五）復於96年3 月31日上午9 時15分許，在奇摩網
    站上，刊登出售全新蝴蝶結波士頓包之假廣告，陳俐蓉於96
    年4 月1 日，見上開廣告誤信為真，因而陷於錯誤，上網競
    標後，於96年4 月2 日下午2 時許，依指示轉帳161 元至上
    開兆豐商銀帳戶內，旋即遭提領一空，嗣陳俐蓉匯款後，遲
    未收到貨物，始悉受騙。
二、案經臺南市警察局第四分局及臺中縣警察局太平分局報請臺
    灣臺北地方法院檢察署檢察官偵查起訴，暨孫宜斌訴請新竹
    市警察局第二分局報請臺灣臺北地方法院檢察署檢察官及黎
    玉爰訴請桃園縣警察局大園分局報請臺灣桃園地方法院檢察
    署檢察官呈由臺灣高等法院檢察署檢察長令轉臺灣臺北地方
    法院檢察署檢察官、陳俐蓉訴請南投縣警察局埔里分局報請
    臺灣南投地方法院檢察署檢察官分別移送本院併案審理。
    理  由
壹、證據能力部分：
    按被告以外之人於審判外之言詞或書面陳述，除法律有規定
    者外，不得作為證據，刑事訴訟法第159 條第1 項定有明文
    。次按被告以外之人於審判外之陳述，雖不符前4 條之規定
    ，而經當事人於審判程序同意做為證據，法院審酌該言詞陳
    述或書面陳述作成時之情況，認為適當者，亦得為證據。當
    事人、代理人或辯護人於法院調查證據時，知有刑事訴訟法
    第159 條第1 項不得為證據之情形，而未於言詞辯論終結前
    聲明異議者，視為有前項之同意，同法第159 條之5 亦規定
    甚明。經查，本院認定犯罪事實所憑之證據中，被害人魏彼
    得、丙○○、陳俐蓉、黎玉爰及孫宜斌於警詢中之指訴均係
    屬傳聞證據，惟檢察官及被告與辯護人均未於本院言詞辯論
    終結前聲明異議，本院審酌該等言詞或書面陳述作成之情況
    ，並無非出於任意性或不正取供，或違法或不當情事，且客
    觀上亦無不可信之情況，堪認為適當，依刑事訴訟法第159
    條之5 第2 項規定，得作為證據。
貳、實體方面：
一、訊據被告乙○○固不否認上開兆豐商銀、中國信託帳戶確實
    為伊所申請設立之事實，惟矢口否認有何幫助詐欺取財之犯
    行，並辯稱：伊之帳戶存摺的確是被偷的，伊於96年3 月20
    幾號下午大約5 、6 時左右，去新店市家樂福量販店買東西
    ，當時本將內有4 千多元之皮夾、健保卡、存摺放置在摩托
    車的置物箱內，但要結帳時，才發現皮夾沒帶到，就返回摩
    托車那邊拿，竟發現上開東西都不見了。上開兆豐商銀及中
    國信託存摺是伊工作上使用的，密碼都是「547272（我是企
    鵝企鵝）」，企鵝是伊以前之綽號，密碼寫在兆豐商銀存摺
    之角落。伊本來打算將兆豐商銀的帳戶結束，且伊打算在中
    國信託帳戶存入2 千多元，因為伊係使用中國信託的帳戶在
    支付萬泰銀行的現金卡債務，所以才把上開帳戶之存摺、提
    款卡放在機車置物箱，但因身分證沒有放在皮夾裡，所以當
    下及後來都沒有去報警。上開2 個帳戶過了幾日之後就有銀
    行人員打電話給伊，表示伊的帳戶被盜用，伊才去銀行瞭解
    。上開2 個帳戶的提款卡因都放在皮夾裡，所以也都不見了
    云云。被告選任辯護人辯護意旨略以：
（一）被告係於96年3 月下旬在上開量販店停車場內，因機車置
      物箱沒關好，致其放置在箱內之皮包及一併放置在同一塑
      膠套內之中國信託、兆豐商銀存摺、提款卡均被竊，但因
      遭竊之金錢不多、上開帳戶內之餘額亦所剩無幾（兆豐商
      銀僅剩10元、中國信託僅剩16元），且兆豐商銀之帳戶係
      於95年1 月2 日開戶，至95年11月22日即未再使用，中國
      信託之帳戶則是在90年8 月6 日開戶，於96年3 月17日後
      即未再使用，因此被告自認倒楣而未報案，亦未向銀行掛
      失。上開家樂福量販店所停放之摩托車置物箱經常有被撬
      開之情事，且被告之家境不差等情為住家附近之人所週知
      ，因此若有人刻意窺伺被告之活動而行竊，再將所竊得之
      存摺作為不法使用或販賣給詐騙集團，實有可能。另被告
      係將提款卡之密碼寫在被偷之存摺上，此徵諸社會常情，
      亦非無此可能，不應據此為不利於被告之認定。
（二）本案被告家境不差，其並無販賣存摺、提款卡及密碼之動
      機，被告顯然欠缺主觀要件，應不能構成幫助犯。被告可
      歸咎之處僅在其個性懶散、做事不積極，但不能因為被告
      對其存摺、提款卡及密碼之保管有所不週，且輕忽未即時
      掛失處理，即認為被告係協助詐欺集團之共犯。另被告已
      於96年4 月4 日上午10時52分以電話通知兆豐商銀卡務中
      心申請VISA金融卡掛失，且該行於客戶通知掛失後，即受
      理該掛失，可證被告並無將其存摺帳戶、提款卡等交付詐
      騙集團，否則並無須去掛失。其次，詐欺集團係因為被告
      上開之掛失行為，方無法再使用此兆豐商銀之帳戶遂行詐
      騙伎倆，且渠等詐騙行徑遭人識破後，卻仍蓄意栽贓被告
      ，而於96年4 月4 日12時29分要求網路買家匯款到被告未
      遺失之郵局帳戶內，顯見詐欺集團係因為掌握被告之金融
      資料而得陷害被告。
（三）本件偵查機關並未藉由被害人將款項匯入被告之帳戶，進
      一步追查匯款被領取後之流向，並查出該犯罪集團與被告
      間之關係，即以推論方式認定被告之帳戶、存摺及密碼係
      被告基於未必故意之幫助詐欺犯意而提供，但無證據認定
      被告係於何時、地提供及以何代價、交付何人，僅係以擬
      制推測方式，實未有足夠之積極證據能使法院達到有罪程
      度之確信。
（四）退萬步言，縱使認為被告對於使用其前開帳戶者將為不合
      法之使用有所認識，亦難推論出「使用者係為詐欺取財之
      用」之結論，故實不得以被告前開帳戶被作為詐騙匯款之
      工具，即遽認被告自始即有幫助詐欺取財之不確定故意等
      語。
二、然查：
（一）上開兆豐商銀帳號00000000000000號帳戶存摺，與中國信
      託新店分行帳號000000000000號之帳戶係被告所開設，業
      據被告坦認不諱，且有上開兆豐商銀開戶資料及帳戶交易
      明細（見臺灣臺北地方法院檢察署96年度偵字第21789 號
      卷，下稱北偵卷一第26頁至第23頁）、中國信託帳戶開戶
      明細及帳戶交易資料各1 份等件（見臺灣臺北地方法院檢
      察署96年度偵字第22924 號卷，下稱北偵卷二第23頁至第
      24頁）在卷可稽，而詐欺集團成員分別：（一）在奇摩網
      站上，刊登出售瓷器之假廣告，致被害人魏彼得於96年3
      月30日誤信為真，陷於錯誤，依指示轉帳1, 045元至上開
      兆豐商銀之帳戶內，旋即遭提領一空；（二）又自稱「小
      萍」之女子於96年4 月1 日，在Yahoo 奇摩即時通聊天室
      佯稱欲與被害人丙○○交友，並詐稱要向其借款云云，致
      其陷於錯誤共轉帳162,000 元至前開中國信託帳戶後，旋
      即遭提領一空；（三）自稱「王紅娟」者於96年4 月1 日
      上午1 時22分，在奇摩網站出售扁松鼠葡萄樁茶壺1 支，
      使被害人孫宜斌陷於錯誤，因而匯款2,170 元至上開兆豐
      商銀帳戶內，旋即遭提領一空；（四）在奇摩網站上，刊
      登出售香水之假廣告，嗣黎玉爰於96年3 月29日誤信為真
      ，因而陷於錯誤，將總價2,500 元之貨款轉帳到前開兆豐
      銀行帳戶內，旋即遭提領一空；（五）於96年3 月31日上
      午9 時15分許，在奇摩網站上，刊登出售全新蝴蝶結波士
      頓包之假廣告，陳俐蓉於96年4 月1 日誤信廣告，因而陷
      於錯誤，於96年4 月2 日下午2 時許，依指示轉帳161 元
      至上開兆豐商銀帳戶內，旋即遭提領一空等情，亦分別據
      被害人魏彼得、丙○○、孫宜斌、黎玉爰、陳俐蓉於警詢
      中指訴綦詳（見北偵卷一第1 頁至第2 頁；見北偵卷二第
      4 頁至第6 頁；見臺灣臺北地方法院檢察署97年度偵字第
      6914號偵查卷，下稱北偵卷三號第3 頁至第4 頁；見臺灣
      桃園地方法院檢察署96年度偵字第20776 號偵查卷，下稱
      桃偵卷第7 頁至第8 頁；見南投縣政府警察局埔里分局刑
      案偵查卷宗影本，下稱南警卷第1 頁至第2 頁），並有
      Yahoo 奇摩拍賣瓷器網頁列印資料（見北偵卷一第10頁至
      第15頁）、中國信託客戶交易明細表（丙○○）7 張（見
      北偵卷二第23頁至第24頁）、網頁拍賣資料3 紙（北偵卷
      三第8 頁至第10頁）、中國信託自動櫃員機交易明細表（
      黎玉爰）1 紙（見桃偵卷第9 頁）、網路拍賣資訊列印資
      料（見桃偵卷第10頁至第14頁；臺灣臺北地方法院檢察署
      96年度偵字第21357 號偵查卷，下稱北偵卷四第38頁至第
      60頁）、陳俐蓉存摺影本（南警卷第6 頁）、雅虎奇摩拍
      賣得標通知電子郵件列印資料（見南警卷第16頁至第18頁
      ）等件附卷可佐，亦與前述被告兆豐商銀、中國信託帳戶
      之交易明細內容相符。是被告之上開兩帳戶確已均供有意
      行騙之詐騙集團使用，而使受害人魏彼得、丙○○、孫宜
      斌、黎玉爰、陳俐蓉受詐術，而將金錢匯入上開郵局帳戶
      內乙節，堪予認定。
（二）雖被告辯稱：伊之帳戶存摺的確是被偷的，伊於上揭時、
      地去新店市家樂福量販店買東西，要結帳時發現放置在摩
      托車置物箱內之皮夾（內有4 千多元、上開兩帳戶之提款
      卡）、健保卡、存摺都不見了。伊本來打算將兆豐商銀的
      帳戶結束，並打算存入2 千多元到中國信託帳戶內，因為
      伊係用中國信託的帳戶支付萬泰銀行的現金卡債務，才將
      上開存摺、信用卡放置在機車置物箱內，不過因身分證沒
      有放在皮夾裡，而未遺失，所以當下及後來均沒有去報警
      。上開2 個帳戶過了幾日之後就有銀行人員打電話給伊，
      表示伊的帳戶被盜用，伊才去銀行瞭解云云。惟查：
  1.被告既辯稱：上開兆豐商銀、中國信託的密碼均為「547272
    」，是用伊之綽號「我是企鵝企鵝」諧音設定，密碼寫在兆
    豐商銀存摺之角落等語在卷（見臺灣臺北地方法院檢察署97
    年度偵緝字第28號偵查卷第25頁），則被告既將自身綽號之
    諧音設定為上開兩本帳戶之密碼，客觀上被告實無必要在兆
    豐商銀存摺內刻意標明密碼於其上，再參諸被告之年齡及學
    、經歷，記憶上開以自身綽號為基礎所設定之密碼對被告應
    非困難，故被告所辯密碼寫於兆豐商銀存摺內，致遭詐騙集
    團成員竊取後遂行詐欺取財云云，顯不足採信。其次，被告
    雖亦辯稱：伊本來打算將兆豐商銀的帳戶結束，並打算存入
    2 千多元到中國信託帳戶內，因為伊係用中國信託的帳戶支
    付萬泰銀行的現金卡債務，方將上開存摺、提款卡放置在機
    車之置物箱內云云，惟被告亦陳稱：伊係於該日下午大約5
    、6 點至上開量販店購物等語（見本院卷第13頁反面），依
    據目前銀行營運實務，每日下午5 、6 點並非銀行之營業時
    間，彼時各家銀行均未提供結清帳戶之服務，且縱使被告係
    欲於上開非營業時間至中國信託存款，至多僅能使用夜間存
    款服務，在此情況下實無須攜帶存摺前往，是被告此部分所
    辯，實不合常理，另縱使被告並非欲於上開時間即要前去銀
    行辦理，亦難想見被告為何要預先將上開2 個帳戶之存摺、
    提款卡併同密碼一起放置在機車置物箱中後外出，大幅增加
    遺失與遺失後，遭有心人士違法使用之危險，此與常情亦有
    不合。再者，參諸存摺、金融卡及密碼等物為個人重要理財
    物品，係涉及個人隱私事項，一般人莫不謹慎小心保管為是
    ，被告所有之前揭存摺等重要物件及放置有4 千多元現金之
    皮夾，若真係遭竊遺失，其理當會於知悉此情時，旋即至警
    察機關報案，以維護自身權益，惟被告當下卻置之不理，僅
    以個性懶散、做事不積極等語置辯，凡此種種均不合常理。
    此外，上開被告之存摺、提款卡及密碼，衡諸常情，任何一
    樣均不容易遭一般人取得，茍若非被告自行將上述存摺與提
    款卡交付詐欺集團成員，並告知密碼，該詐欺集團成員之人
    又何能輕易地一起取得帳戶、提款卡與密碼。另辯護人雖辯
    稱：詐欺集團之詐騙行徑遭人識破後，卻仍蓄意栽贓被告，
    而於96年4 月4 日12時29分要求網路買家匯款到被告未遺失
    之郵局帳戶內，顯見詐欺集團係因為掌握被告之金融資料進
    而陷害被告等語，然本件之起訴範圍並不包含上開郵局帳戶
    ，且該郵局帳戶與兆豐商銀、中國信託之帳戶間，並無任何
    必然之關連性，縱使如辯護人所稱被告之郵局金融資料確有
    外洩遭詐騙集團利用，亦未能證明本件被告並未基於幫助詐
    欺取財之不確定故意，交付兆豐商銀、中國信託帳戶存摺、
    提款卡及密碼與詐欺集團。
  2.況徵諸詐欺犯罪集團既知利用他人之帳戶掩飾犯罪所得，應
    非愚昧之人，當知社會上一般人如帳戶存摺、提款卡、密碼
    遺失或遭竊，為防止拾（竊）得之人盜領存款或供作不法使
    用，必會於發現後立即報警或向金融機構辦理掛失止付，在
    此情形下，其等如仍以該帳戶作為犯罪工具，則在被害人將
    款項匯入該帳戶後，極有可能因帳戶所有人掛失止付而無法
    提領，則其等大費周章從事犯罪之行為，卻只能平白無故替
    原帳戶所有人匯入金錢，此等損人不利己之舉，狡詐之犯罪
    集團應無可能為之，換言之，犯罪集團份子為確信帳戶所有
    人必不會或於一定之時間內暫不會報警或掛失止付，確定其
    等至少能於一定之時間內自由使用該帳戶提款、轉帳，方能
    恃無忌憚地於該期間內要求被害人匯款至該指定帳戶，依此
    ，本件詐欺集團利用被告之上開兆豐商銀、中國信託帳戶進
    行詐騙之期間集中於96年3 月30日至96年4 月2 日之期間內
    ，而被告遲至97年4 月4 日10時52分方以電話掛失兆豐商銀
    之金融卡之事實，有兆豐國際商業銀行97年4 月23日（97）
    兆銀國存字第00299 號函1 份在卷可稽（見本院卷第54頁）
    ，但該時點之前或之後被告並未就兆豐商銀或中國信託帳戶
    之存摺等物件採取任何掛失、補救措施，依據前開說明，益
    徵上開兆豐商銀及中國信託帳戶之存摺、提款卡、密碼，確
    係被告自己交付犯罪集團份子無誤。
  3.再查一般人均會妥善保管金融帳戶存摺、提款卡、金融卡，
    若遭竊或不慎遺失，必向金融機構申請掛失或報警，避免個
    人財產權益受不測損害，衡被告為成年、智慮成熟之人，對
    此當知之甚稔，且被告曾於96年4 月4 日10時52分以電話通
    知兆豐商銀欲掛失上開兆豐商銀金融卡，並經即時受理之事
    實，已如前述，是被告本身實明瞭提款卡若遺失，必須掛失
    乙事，但被告就中國信託帳戶部分，卻始終未採取任何掛失
    、補救作為，若依被告所稱：兆豐商銀之帳戶於95年11月22
    日後即未使用，而中國信託帳戶係用來清償萬泰銀行現金卡
    債務等語（見本院卷第28頁），則可知若中國信託帳戶之存
    摺、提款卡確實遭竊，對其進行掛失、補發等程序之急迫性
    ，應遠高於已久未使用之兆豐商銀存摺、提款卡部分，且目
    前以電話掛失之方式，已十分普及、便捷，但被告卻反未針
    對時常使用之中國信託部分採取任何掛失或補救之動作，此
    更係與常情相悖離。至於證人即被告之母親甲○○○雖曾到
    庭證稱：伊叫被告去家樂福賣場買省電燈泡，被告沒有買回
    ，就說東西放摩托車坐墊下忘記拿進去，出來時錢包被偷，
    裡面的東西不見了，連存摺也被偷。伊有不對，沒有叫被告
    報案。因伊很忙，也不懂，伊想裡面沒有錢，去報案也沒有
    什麼用處，所以沒有叫伊去報案等語（見本院卷第25頁），
    惟被告於事發當時，已係26歲之成年人，依其智識及社會歷
    練，當知皮夾、帳戶、提款卡遭竊，應立即為掛失、報警之
    動作才是，豈會因母親說沒關係，即不採行任何必要之措施
    ，且證人甲○○○之證詞，係聽聞被告轉述遭竊之情節，就
    被告是否確有遭竊乙節，亦非親見親聞，是尚未能據為有利
    於被告之認定。又一般國人向金融機構開設帳戶，並無任何
    法令限制，若係用於存款、提款之正當用途，大可光明正大
    自行申請，無須使用他人之帳戶。而帳戶僅係用以從事存款
    、提款等用途，並現經媒體廣為報導，政府機關及各地郵局
    亦多次呼籲民眾應謹慎控管己有帳戶，且勿出賣或交付個人
    帳戶，以免淪為詐騙者之幫助工具，是依社會一般人之智識
    及社會生活經驗，倘有人收集他人帳戶做不明使用，極易判
    斷係該隱身幕後之使用人意圖以使用他人帳戶，以供非法犯
    罪之用，自可產生該買受帳戶者將用於不法犯罪之合理懷疑
    。衡被告為20餘歲之成年人，且為正以半工半讀之方式就讀
    景文科技大學旅運管理系，業據被告供承在卷，就上情顯難
    諉為不知，並依其社會經歷、學識，自當可預見將上開帳戶
    之存摺、提款卡及密碼，交付姓名、年籍不詳之不明人士使
    用後，該收集帳戶之人可能將之用來從事詐欺犯罪，作為詐
    欺取財之人頭帳戶，以收取被害人匯入之款項，是被告雖無
    前揭不明人士使用其存摺、提款卡及密碼，必持以詐騙他人
    之確信，但其將其帳戶存摺、提款卡及密碼，交付該來路不
    明之人，顯具有縱有人以其金融帳戶實施詐欺犯罪，亦不違
    背其本意之幫助意思，堪認被告有幫助姓名、年籍不詳之成
    年詐欺集團成員利用前開帳戶為詐欺取財之不確定故意甚明
    ，是辯護人辯稱：縱使認為被告對於使用其前開帳戶者將為
    不合法之使用有所認識，亦難推論出「使用者係為詐欺取財
    之用」之結論等語，似有所誤會，並無足採。綜上，可認被
    告係自行交付其兆豐商銀及中國信託之存摺、提款卡及密碼
    與該名姓名、年籍不詳之成年詐欺集團成員，使其用以詐欺
    被害人魏彼得、丙○○、孫宜斌、黎玉爰、陳俐蓉。而按刑
    法上之幫助犯，係對於犯罪與正犯有共同之認識，而以幫助
    之意思，對於正犯資以助力，而未參與實施犯罪之行為者而
    言。查本件被告提供其帳戶之相關物件使受害人魏彼得、丙
    ○○、孫宜斌、黎玉爰、陳俐蓉存入款項，僅為他人之詐欺
    取財犯行提供助力，尚無以自己實施詐欺犯罪之意思，或與
    他人有共同犯罪之犯意聯絡，而有參與或分擔詐欺取財犯罪
    之構成要件行為，是本件被告僅有幫助詐欺取財之犯意，而
    為詐欺取財構成要件以外之行為，尚難認被告係詐欺取財罪
    之共同正犯。
  5.綜前所述，被告所為之前開辯解，顯均係卸責之詞，均不足
    採信，故被告幫助他人犯詐欺取財罪之行為，事證明確，應
    分別依法論科。
二、核被告所為，係犯刑法第30條第1 項前段、第339 條第1 項
    之幫助詐欺取財罪。而被告幫助他人犯前開之罪，依刑法第
    30條第2 項之規定，按正犯之刑減輕之。爰審酌被告提供帳
    戶幫助他人犯罪，致使真正犯罪者難以被查獲，助長詐欺犯
    罪風氣猖獗，破壞社會治安及金融秩序甚鉅，並使受害人魏
    彼得、丙○○、孫宜斌、黎玉爰、陳俐蓉受有損害，惟被告
    僅提供帳戶，尚未直接參與詐欺取財犯行，且非實際獲得不
    法利益之人，情節顯較輕微，及參以被告犯罪後猶否認犯行
    ，堅不吐實等一切情狀，量處如主文所示之刑，並諭知易科
    罰金之折算標準。再按犯罪在中華民國96年4 月24日以前者
    ，除本條例另有規定外，有期徒刑、拘役或罰金，減其刑期
    或金額2 分之1 ，中華民國九十六年罪犯減刑條例第2 條第
    1 項第3 款定有明文。查本件被告上開犯罪時間，係於96年
    4 月24日之前，且被告係於96年7 月16日中華民國九十六年
    罪犯減刑條例施行後之96年12月24日方經臺灣臺北地方法院
    檢察署發布通緝，並於96年12月26日即遭緝獲，是與中華民
    國九十六年罪犯減刑條例第5 條所明定不得減刑之情形不同
    。茲依同條例第2 條第1 項第3 款規定，減其刑期2 分之1
    ，併依據同條例第9 條之規定諭知易科罰金之折算標準。
三、據上論斷，應依刑事訴訟法第299 條第1 項前段，刑法第30
    條第1 項前段、第2 項、第339 條第1 項、41條第1 項前段
    ，刑法施行法第1 條之1 ，中華民國96年罪犯減刑條例第2
    條第1 項第3 款、第7 條、第9 條，判決如主文。
本案經檢察官郭瑜芳到庭執行職務。
中    華    民    國    97    年    6    月    27    日
                  刑事第二庭  審判長法  官  劉煌基
                                    法  官  劉秀君
                                    法  官  葉力旗
以上正本證明與原本無異。
如不服本判決，應於判決送達後10日內向本院提出上訴狀 (應附
繕本)。
                                    書記官  林碧華
中    華    民    國    97    年   6      月   27    日
附錄本案論罪科刑法條：
中華民國刑法第339條
意圖為自己或第三人不法之所有，以詐術使人將本人或第三人之
物交付者，處5 年以下有期徒刑、拘役或科或併科1,000 元以下
罰金。
以前項方法得財產上不法之利益或使第三人得之者，亦同。
前2項之未遂犯罰之。


司法院資訊處製作；財團法人民間司法改革基金會備份。
